臺灣高雄地方法院民事裁定　　　　　　　100年度抗字第110號
抗　告　人　李健在
　　　　　　李健勝
相　對　人　財政部國有財產局
法定代理人　張佩智
上列當事人間請求確認袋地通行權事件，抗告人對於中華民國10
0 年3 月25日本院100 年度雄補字第185 號所為之裁定提起抗告
，本院裁定如下：
    主  文
原裁定關於核定抗告人訴訟標的價額部分廢棄。
上開廢棄部分，抗告人之訴訟標的價額核定為新臺幣肆拾萬捌仟
元。
抗告費用新臺幣壹仟元由相對人負擔。
    理  由
一、抗告意旨略以：抗告人主張相對人管有之坐落高雄市○○區
    ○○段1160號土地，應留寬6公尺、總面積約24平方公尺之
    道路，供原告所有座落高雄市○○區○○段1162號土地通行
    之用，並提出上開1160地號土地之土地登記第二類謄本，證
    明證明訴訟標的金額應為新臺幣（下同）408,000元（計算
    式：土地公告現值17,000元×原告主張通行道路面積24㎡＝
    408,000元），而抗告人提起本件訴訟之訴訟費用應以上開
    價額計算。然原審竟命抗告人補正訴訟標的價額，如抗告人
    未如期補正，尚欲依民事訴訟法第77條之12關於訴訟標的價
    額不能核定之規定，以同法第466條所定不得上訴第三審之
    最高利益額數加十分之一定之，其訴訟標的價額認定顯有錯
    誤，為此狀請廢棄原裁定等語。
二、原審裁定則命抗告人補正訴訟標的價額，並依補正之價額補
    繳裁判費；倘無法核定價額，則依民事訴訟法第77條之12關
    於訴訟標的之價額不能核定者，以第466條所定不得上訴第
    三審之最高利益額數加十分之一定之，而應繳納裁判費
    17,335 元。
三、經查：按訴訟標的之價額，由法院核定；又核定訴訟標的之
    價額，以起訴時之交易價額為準；無交易價額者，以原告就
    訴訟標的所有之利益為準。法院因核定訴訟標的之價額，得
    依職權調查證據。民事訴訟法第77條之1 第1 項、第2 項、
    第3 項定有明文。而關於袋地通行權之訴訟標的價額，應以
    主張袋地通行權之人所主張之通行地面積之公告現值總額定
    之。而本件抗告人於起訴之初即已陳明所欲通行地之面積為
    24平方公尺，並提出通行地之土地登記第二類謄本到院，故
    欲通行地之公告現值總額應為408,000 元（土地公告現值17
    ,000元×原告主張通行道路面積24㎡＝408,000 元），應以
    該現值總額為本案「袋地通行權」訴訟標的之價額核定之。
    是依民事訴訟法第77條之13之規定，本件訴訟標的價額為40
    8,000 元，應徵第一審裁判費4,410 元。原審核定訴訟標的
    價額容有未洽，抗告人提起抗告為有理由，原裁定應予廢棄
    ，爰自行裁定如主文第2項所示。
三、依民事訴訟法第436條之2第2項、第492條、第95條、第78條
    ，裁定如主文。
中    華    民    國  100    年    5    月  27      日
                  鳳山民事庭  審判長法  官 楊富強
                                    法  官 張琬如
                                    法  官 吳文婷
以上正本係照原本作成。
本裁定不得再抗告。
中    華    民    國  100    年    5    月  27      日
                                    書記官 梁瑜玲